Inventaris van het archief van de familie Cousebant ca. 1400-1800
Nationaal Archief, Den Haag
- Vijfde Hoofdafdeling. Verzamelde stukken.
  - Historische documenten, stukken van staatkundig en kerkelijk belang., II
    - Zuidelijke Nederlanden., F
      - Brief van Philips II aan Philibert de Bruxelles, lid van de Geheime Raad, en aan Gilles Clerhaghe en Pierre Butkens, leden van de Rekenkamer van Brabant, met last om de zaak te bespoedigen in het geschil tussen Jehanne Naturel, weduwe van Henry de l'Espinee, en de hertog van Aerschot. Met bi
        du bois de Segovia.
        Oorspr. ( Inv. no. 1124 ).
        Recepta le XVde novembre l'an 1565.
        Eigenhandig getekend door de koning.
    - Diverse landen in en buiten Europa., G
      - Beschrijving van Jesus Christus door Publicus Lentulus, stadhouder van Judea, gezonden aan de Senaat te Rome. Extract, (ca. 1750)., z.j.; 1125; 1 stuk
        Het stuk is geextraheerd uit een brief van Mamuth te Parijs aan de superieur der monnikken van het klooster te "Cognie in Natoliën" van 1642
        Lentulus was de voorganger van Pontius Pilatus. Historisch zijn deze gegevens geheel onbetrouwbaar
        Bovengenoemde brief is ontstaan in de 13e eeuw en genoot in de Middeleeuwen veel gezag
      - Herderlijke brief van Joannes de Palasor en Mendoca, bisschop van Los Angeles en aartsbisschop van Mexico en Nieuw-Spanje Afschrift, (ca. 1650). Latijn., z.j.; 1126; 1 stuk
        Met aant. in dorso: Charta pastoralis Latinitate quam ex Hispanico donavit Theodorus Graswinckel
      - Thesen ter verdediging van de genadeleer van Sint Augustinus door godgeleerden aangeboden aan paus Innocentius X. Frans. Gedrukt., 1653; 1127; 1 katern
      - Beschrijving van de stad Elbing door A. Booth., ca. 1650; 1128; 1 stuk
        Vermoedelijk van 1653 of van 1659-1660
        Oude titel:
        "A. Booth in sijn journael van de legatie (van) de Gecom(mitteerden) van de Generaliteyt op den vredehandel tussen Polen en Sweden enz.
  - Kaarten., III
    De meeste kaarten zijn in het jaar 1868 in bruikleen afgestaan aan het Algemeen Rijksarchief en berusten thans in de verzameling "Hingman". Kaartenafdeling ARA
    Voor slechts enkele exemplaren kon de relatie tot het archief met zekerheid worden vastgesteld
    - Kaart van "de Banscheijdingen van Ackemade ende Jacobswoude voornoemd ende Hogemade...", A. de Bruijn, in opdracht van Johan van Duivenvoorde, heer van Warmond, Alkemade, Jacobswoude enz. MSP. Gekleurd., 1604; 1129; 1 stuk Afm: 62 - 66 cm.
      Berustend in het archief
    - "Beemsterlants Caerte". Uitg: z.j. (1611/1612), Hessel Gerritsz., wonende in de "Pascaert" te Amsterdam. Wapen van de Beemster. Gedrukt op perkament., z.j. (c.1610); 1130; 1 stuk Afm: 17 - 22.5 cm.; Schaal: 26 mm - 360 RR WNW boven.
      kaart
    - "Provisioneel concept ontwerp ende voorslach dienende tot de bedyckinge vande groote Water meeren. Nieuwe caerte Verthonende hoe, ende in wat Maniere, De Haerlemmer, Leydse, ende Spieringh Meer, alle hare vaste ende afgespoelde Leymten, op de beste, seeckerste, ende profytelyckste Royinge, ende voeten Bedyckt soude moghen werden...", Jacob Bartelsz. Veris. Sculps: Willem van der Laech. Wapen van Holland. In duplo., 1644; ---; 2 stukken Afm: 47 -70 cm.; Schaal: 134 mm - 2.000 RR. WNW boven.
      Opgenomen in Hingman. Aan te vragen via nummer toegang 4.VTH, inv.nr. 2610
      Met het gedicht "Boerenclacht over de waterwolf" van de maker
    - "Caerte ende voorbereydinghe tot het bedijcken vande Haerlemmer-meer Alhier provisioneel ghestelt, ende in Cavelinghen ghebracht..." z. j. (c.1660), J.A.L.W. van de Rijp. Schulps: Geraerd Coeck., ---; 1 stuk Afm. 17 - 37.5 cm.; Schaal: 65 mm - 2.000 RR. NNW boven.
      Opgenomen in Hingman. Aan te vragen via nummer toegang 4.VTH, inv.nr. 2614
    - Kaart van de Haarlemmermeer met een ontwerp voor verkaveling. MS. Gekleurd., z.j. (c. 1700); ---; 1 stuk Afm: 120 - 65 cm.; Schaal: 110 mm - 600 RR. NO boven.
      Opgenomen in Hingman. Aan te vragen via nummer toegang 4.VTH, inv.nr. 2611
    - Kaart van een "...stuck lants leggende inden Ambachte van Hazerswoude...", A. de Bruijn in opdracht van Nicolaas van Mathenesse, heer van Hazerswoude enz. MSP. Gekleurd., 1602; ---; 1 stuk Afm: 28 - 65 cm.; Schaal: 75 mm - 25 R. O boven.
      Opgenomen in Hingman. Aan te vragen via nummer toegang 4.VTH, inv.nr. 2262
    - Kaart van "een seecker stuck hoylants gelegen inden ambacht van Jacobswoude...", Jan Pietersz. Dou onder meer in opdracht van de rentmeester van Nicolaas van Mathenesse, heer van Hazerswoude enz. Gekleurd., 1600; ---; 1 stuk Afm: 25 - 44 cm.; Schaal: 85 mm - 25 R. MSP.
      Opgenomen in Hingman. Aan te vragen via nummer toegang 4.VTH, inv.nr. 2272
      Met in dorso aant. betr. op het perceel rustende "aelmissen"
    - "Caerte vant Lant toebehoorend Jacob van Duivenvoorde leggende inden Ambachte van Catwijck inde Laeck...", 1584. Sijmon Fransz. van Merwen, vervaardigd in verband met de gegraven caart van Katwijk naar de Noordzee. Copie. Gekleurd., z.j. (c. 1610); ---; 1 stuk Afm: 42 - 32 cm.; Schaal: 85 mm - 30 R. WNW boven. MS
      Opgenomen in Hingman. Aan te vragen via nummer toegang 4.VTH, inv.nr. 2276
    - "Kaart en Metinge...van zeker stuk Landt gelegen in Nieuw-Cromstrijen..." aan de Huytersweg en de dijk van Oud Cromstrijen, A. Hoeksewegh. Copie, (1737)., ---; 1 stuk Afm: 33 - 71 cm.; Schaal: 125 mm - 50 Putse R. W boven. MSP.
      Opgenomen in Hingman. Aan te vragen via nummer toegang 4.VTH, inv.nr. 2152
    - Kaart van enige percelen land gelegen in de ambachtsheerlijkheid Cromstrijen aan de Oost Biesakkersweg, tussen de dijk van Groot Cromstrijen en de dijk van Nieuw Cromstrijen. M. de Vries., 1741; ---; 1 stuk Afm: 26.5 - 116 cm.; W boven. MS.
      Opgenomen in Hingman. Aan te vragen via nummer toegang 4.VTH, inv.nr. 2153
      Tot de landeigenaars behoorde onder meer Silvester Heereman van Zuydtwijck
    - Kaart van "...eenige slooten comende vande Poelweteringe tot aent Pesthuijs tot verversinge vant watter dienende, 1644, Stevin van Broeckhuijsen. Gekleurd. met bijbehorende aangehechte stukke in afschrift, 1645., ---; 3 stukken Afm: 30 - 80 cm.; Schaal: 149 mm - 20 R. WZW boven. MS.
      Opgenomen in Hingman. Aan te vragen via nummer toegang 4.VTH, inv.nr. 2279
      De kaart dient als bijlage van een afschrift van een rekest van regenten van het Arme Pesthuis gelegen buiten de Morspoort te Leiden aan de Ridderschap van Holland tot het graven van een sloot voor het verversen van het water rondom het pesthuis, met appointement van inwilliging door Jacob van Wassenaer in diens functie van rentmeester-generaal van de goederen van de voormalige abdij Rijnsburg, met bijbehorend stuk, 1644. Afschriften, 1645
    - Kaart van enige percelen land, gelegen aan de Heerweg tussen Lisse en Hillegom en aan de Santvaert. (Jan Pietersz. Dou ? Gekleurd., 1639; ---; 1 stuk Afm: 58 - 83 cm.; Schaal: 94 mm - 25 R. NO boven. MSP.
      Opgenomen in Hingman. Aan te vragen via nummer toegang 4.VTH, inv.nr. 2284
      De tekst is zwaar beschadigd
    - Kaart in vogelvlucht van het dorp Rijnsburg. z.j. (c. 1650) NO boven. Wapen van Rijnsburg ? opgeplakt. Gekleurd., ---; 1 stuk Afm: 75 - 109 cm.; MS.
      Opgenomen in Hingman. Aan te vragen via nummer toegang 4.VTH, inv.nr. 2309
    - Kaart van "...des Graeffelickheyts huijse genomt Teijlingen met sijne grachten Cingelen ende landen daer aen ende omme gelegen...", Simon Aernts van Bruningen. ZW boven. Wapen van de opdrachtgever Johan van Duivenvoorde en Woude, heer van Warmond enz., admiraal en houtvester van Holland enz., aangebracht in 1597. Gekleurd., 1596; ---; 1 stuk Afm: 72 - 87 cm.; MSP.
      Opgenomen in Hingman. Aan te vragen via nummer toegang 4.VTH, inv.nr. 2317
      Bijkaartje: Kaart van "...een stuck vander graeffelickheyts foosterlant gheleghen ande west ofte noortwest zyde vande Keuckenduijn...", 1603, Floris Jacobsz. Schaal: 90 mm - 50 kleine voet. ZW boven. Afm: 27 - 24 cm
    - Kaart van "...Gaestlanden gelegen in Voorhout...", Jan Pietersz. Dou. Gekleurd., 1632; ---; 1 stuk Afm: 42 - 65 cm.; Schaal: 115 mm - 60 R. NW boven. MSP.
      Opgenomen in Hingman. Aan te vragen via nummer toegang 4.VTH, inv.nr. 2313
    - Kaart van "...vijftien partjen van Landen, soo weij als teelant...sijn geleggen inde Jurisdicsie van Voorhout ende sijn gemeeten tot aende Heerwech ende Leijtwech...", Stevijn van Broeckhuijsen in opdracht van Jacob van Wassenaer, heer van Warmond enz. Gekleurd., 1653; ---; 1 stuk Afm: 40 - 101 cm.; Schaal: 147 mm - 80 R. NW boven. MS.
      Opgenomen in Hingman. Aan te vragen via nummer toegang 4.VTH, inv.nr. 2314
    - "Chaerte vande Veldtse Polder gelegen in Voorschooten...", Johannes Dou. Gekleurd (verbleekt)., 1676; ---; 1 stuk Afm: 51 - 72 cm.; Schaal: 107 mm - 80 R. ZO boven. MSP.
      Opgenomen in Hingman. Aan te vragen via nummer toegang 4.VTH, inv.nr. 2315
      Daar onder meer "Jonk. Hoogelande sijn erfgenamen" tot de ingelanden behoorden, bestaat de mogelijkheid dat voornoemde kaart afkomstig is uit het archief van het Hofje van Hoogelande
    - Kaart van de Hoogmadese Polder, Pieter Bruijnsz. Gekleurd., 1591; ---; 1 stuk Afm: 45 - 58 cm.; NW boven. MSP.
      Opgenomen in Hingman. Aan te vragen via nummer toegang 4.VTH, inv.nr. 2316
    - "Chaerte...van seekere Landen leggende Inden Ambachte van Warmont...daer het Huijs te Lochorst op staet soe boomgaerden singelen graften hooff weylant soe het aenmalcander leijt...", Jacob van Banchem in opdracht van Nicolaas van Mathenesse. Gekleurd., 1595; ---; 1 stuk Afm: 77 - 112 cm.; Schaal: 187 mm - 50 R. NO boven. MSP.
      Opgenomen in Hingman. Aan te vragen via nummer toegang 4.VTH, inv.nr. 2318
    - "Dit lant legghende in Warmondt bij en om thuijs te Lochorst...daer thuijs te Lochorst op staet soe boomgaerden sijngelen graften hooff weylant soe het aenmalcander leyt...", Jacob van Banchem. Gekleurd., z.j. (c. 1600); ---; 1 stuk Afm: 29 - 83 cm.; Schaal: 101 - 80 R. NO boven. MSP.
      Opgenomen in Hingman. Aan te vragen via nummer toegang 4.VTH, inv.nr. 2323
    - "Dit Lant leggende bij veen Meer aen weeder syden vande Stinck sloot...", onder Warmond, Jacob van Banchem. Gekleurd., z.j. (c 1600); ---; 1 stuk Afm: 29 - 40 cm.; NO boven. MSP.
      Opgenomen in Hingman. Aan te vragen via nummer toegang 4.VTH, inv.nr. 2324
    - "Metinge en Gront-teykeninge vant huys ofte slot te Lochorst anders genaemt Out Teylingen...", Jan Pietersz. Dou. Gekleurd., 1631; ---; 1 stuk Afm: 93 - 75 cm.; Schaal: 98 mm - 10 RR. ZO boven. MS.
      Opgenomen in Hingman. Aan te vragen via nummer toegang 4.VTH, inv.nr. 2320
    - "Metinge ende Grontteijckeninge vant huys ofte slot tot Warmont...". Jan Pietersz. Dou. Gekleurd., 1631; ---; 1 stuk Afm: 95 - 75 cm.; Schaal: 97 mm - 10 RR OZO boven. MS.
      Opgenomen in Hingman. Aan te vragen via nummer toegang 4.VTH, inv.nr. 2319
    - Kaart van "...Eenige landen gelegen inde Heerlyckheyt van Warmondt inde Butterhuys Polder...", Johan Dou in opdracht van de rentmeester Johan Hanneman. Gekleurd., 1665; ---; 1 stuk Afm: 49 - 76 cm.; Schaal: 137 mm - 50 RR. NO boven. MS.
      Opgenomen in Hingman. Aan te vragen via nummer toegang 4.VTH, inv.nr. 2322
    - Schetskaarten van landen gelegen onder Warmond. Eén blad gedateerd 1669., z.j., 1669; ---; 8 stukken Verschillende afm, gemiddeld 52 - 75 cm.; Op één blad een schaal: 80 mm - 8 (RR ?). NW boven. MS.
      Opgenomen in Hingman. Aan te vragen via nummer toegang 4.VTH, inv.nr. 2325
      Op één der kaarten een afbeelding van een adellijk huis, vermoedelijk het Huis Warmond of het Huis Oud-Alckemade
    - "'t Hooghe Heymraedtschap vande Landen van Woerden", Justus en David Vingboons. Gedr. en sculp: Justus en Davidt Vingboons. Wapens van het Hoogheemraadschap, de dijkgraaf en de hoogheemraden., 1670; ---; 9 stukken Afm: 41 - 51cm per stuk.; Schaal: 176 mm - 800 RR. NNW boven.
      Opgenomen in Hingman. Aan te vragen via nummer toegang 4.VTH, inv.nr. 2426
    - "Caert van de wooning en landen in de Zilk genaemt Breelant", Andries van der Walle. Gekleurd., 1659; ---; 1 stuk Afm: 49 - 71 cm.; Schaal: 95 mm - 50 R. NO boven. MS.
      Opgenomen in Hingman. Aan te vragen via nummer toegang 4.VTH, inv.nr. 2336
    - Plattegrond van een adellijk huis, E. den Otter. Gekleurd., 1651; 1156; 1 stuk Afm: 23.5 - 40 cm.; Schaal: 295 mm - 120 R. voeten. MS.
      Daar gebruik gemaakt is van Rijnlandse roeden is het huis waarschijnlijk in de provincie Holland gelegen
    - Omslag van een kaartboek, bevat hebbende negen kaarten, vermoedelijk van Rijnland, vervaardigd tussen 1594 en 1599 door Jacob van Banchem in opdracht van Nicolaas van Mathenesse, heer van Hazerswoude, Sliedrecht enz. Wapens van Mathenesse en Sliedrecht. MSP. Gekleurd., [1594-1599]; 1157; 1 stuk
    - "'T Eylandt Walcheren is groot 43243 Gemeten 128 1/2 Roeden". Bloyse R. Uitg: Nic. Visscher. Gekleurd., z.j. (c. 1655); ---; 1 stuk Afm: 46 - 53 cm.; Schaal: 87 mm - 1.000
      Opgenomen in Hingman. Aan te vragen via nummer toegang 4.VTH, inv.nr. 2861
      Nicolaas Visscher en Zacharias Roman hebben in 1655 een kaart van Zeeland uitgegeven, getiteld: "Zelandiae comitatus Novissima Tabula delineata per Nicolaum J. Visscherum et Zachariam Roman, anno. 1655". Deze kaart is een afdruk van de koperplaat betreffende Walcheren, waarbij de titel is vervangen door een schip
      Litt: Mr. S.J. Fockema Andreae en Mr. B. van 't Hoff: Geschiedenis der Kartografie van Nederland, blz. 54 en 55
    - Plattegronden van het kasteel "Rosauw", Frans van Seenhem. Copieën. Gekleurd., z.j. (c. 1660); 1159; 2 stukken Afm: 42.5 - 54 cm en 40.5 - 60 cm.; Schaal: 192 mm - 16 R. en 157 mm - 7 R. MSP.
      Berustend in het archief.
      Frans van Seenhem was een Kleefse landmeter. In het Amt Hetter bij Bienen, Kreis Rees, ligt een Huis Rosau
      Ook bestaat de mogelijkheid, dat de plattegronden vervaardigd zijn in opdracht van Arent van Wassenaer, heer van Duivenvoorde, in verband met diens belening van het kasteel Rosande onder Oosterbeek in het jaar 1661
    - Kaart van het Middellandse zeegebied met omringende landen, Jacobus Russus. W boven. MSP. Gekleurd., 1533; ---; 1 stuk Afm: 97 - 67 cm.
      Opgenomen in Hingman. Aan te vragen via nummer toegang 4.VTH, inv.nr. 3803.
      De kaart heeft als opschrift: "Jacobus Russus me fecit Inlla nobili civitate messane anno domini 1533. amen"
      Litt: Mr. B. van 't Hoff: Een Portulaan van Jacobus Russus uit Messina in het bezit van Jan van Duvenvoorde, in Oud Holland, jg. 75, (1960), blz. 100-107
  - Handschrift over Astronomie., IV
    - Verhandeling over astronomie en chronologie., 1629; 1161; 1 deel
      Misschien vervaardigd door een lid van het geslacht Van der Goes